【裁判字號】    94,訴,3766
【裁判日期】    950913
【裁判案由】    商標廢止
【裁判全文】
臺北高等行政法院判決
                                     94年度訴字第03766號
                              .
原      告  唯津食品有限公司
代  表  人  甲○○（董事）
被      告  經濟部智慧財產局
代  表  人  蔡練生（局長）
訴訟代理人  丙○○
參  加  人  乙○○
訴訟代理人  林孜俞律師
上列當事人間因商標廢止事件，原告不服經濟部中華民國94年09
月27日經訴字第09406135990號訴願決定，提起行政訴訟，並經
本院裁定命參加人獨立參加本件被告之訴訟。本院判決如下：
    主  文
原告之訴駁回。
訴訟費用由原告負擔。
    事  實
一、事實概要：訴外人韋龍食品股份有限公司（即原告前手，以
    下簡稱韋龍公司）於民國（以下同）87年03月23日以「三井
    」商標，指定使用於當時商標法施行細則第49條所定商品及
    服務分類表第29類之「魚丸、...、蟳肉絲」等商品，向被
    告申請註冊，經被告審查核准列為註冊第852512號商標，並
    於92年間將上開商標移轉予原告。嗣參加人於93年01月31日
    以上開商標有違商標法第57條第1項第2款之情形，對之申請
    廢止其註冊。案經被告審查，於94年06月02日以中台廢字第
    940032號商標廢止處分書為系爭商標之註冊「應予廢止」之
    處分。原告不服，提起訴願，經訴願決定駁回，原告猶未甘
    服，遂向本院提起行政訴訟。本院因認本件撤銷訴訟之結果
    ，參加人之權利或法律上利益將受損害，乃依行政訴訟法第
    42條第1項規定，依職權裁定命參加人獨立參加本件被告之
    訴訟。
二、兩造聲明：
  (一)原告聲明：
  1.原處分及訴願決定均撤銷。
  2.訴訟費用由被告負擔。
  (二)被告聲明：
  1.駁回原告之訴。
  2.訴訟費用由原告負擔。
  (三)參加人聲明:
  1.駁回原告之訴。
  2.訴訟費用由原告負擔。
三、兩造之主張：
甲、原告主張：
  (一)商標法第57條第1項第2款所謂「迄未使用或繼續停止使用滿
    3年」，必於取得商標權後，未使用或繼續停止使用滿3年者
    始有適用:
  1.按「商標註冊後，無正當事由迄未使用或繼續停止使用已滿
    3年者，商標專賣機關應依職權或據申請廢止其註冊。」為
    商標法第57條第1項第2款之規定。次按「凡因表彰自己之商
    品或服務，欲取得商標權者，應依本法申請註冊。」「商標
    自註冊公告當日起，由權利人取得商標權，...。」「商標
    權人於經註冊指定之商品或服務，取得商標權。除本法第30
    條另有規定外，下列情形，應得商標權人之同意：1、於同
    一商品或服務，使用相同於其註冊商標之商標者。」分別為
    商標法第2條、第27條、第29條第1款之規定。
  2.由前揭規定可知，我國對於商標權之取得係採註冊主義，亦
    即商標必須經過註冊後，始由申請人取得商標權，並於商標
    權效力範圍內才可行使權利。又商標權係屬無體財產權之一
    種，而可任意移轉，惟依法應辦理移轉登記，受移轉人於登
    記後始取得商標權。準此，商標法第57條第1項第2款所謂「
    迄未使用或繼續停止使用滿3年」，必於取得商標權後，未
    使用或繼續停止使用滿3年者，始有前揭法條之適用，如未
    取得商標權或於取得商標權之日起3年內無論有無使用該商
    標，即無前揭法條之適用。
  (二)系爭商標並無商標法第57條第1項第2款規定之適用:
  1.系爭商標係由原註冊人韋龍公司於92年08月間移轉登記予原
    告，原告於是時方取得系爭商標之商標權，而得行使系爭商
    標之相關權利，於此之前除由韋龍公司自己使用或授權予他
    人使用外，原告並無使用系爭商標之權限，故商標法第57條
    第1項第2款所謂「迄未使用或繼續停止使用滿3年」之計算
    始點，應於原告依法取得商標權後3年內有未使用系爭商標
    之事實，而非以系爭商標之原註冊人於取得商標權之日計算
    ，始符合前揭商標法第57條第1項第2款之規定，並與憲法第
    15條保障人民財產權之意旨相符。
  2.今原告於取得系爭商標之商標權日起迄今約僅有2年03個多
    月時間，自無被告所稱之為使用系爭商標已滿3年之情事，
    原處分未審酌相關事實，逕認原告未使用系爭「三井」商標
    已滿3年，而有前揭規定之適用，其認事用法顯有違誤，應
    予撤銷。
  3.又所謂商標之使用，係指為行銷之目的，將商標用於商品、
    服務或其有關之物件，或利用平面圖樣、數位影音、電子媒
    體或其他媒介物足以使相關消費者認識其為商標，而有無使
    用之事實，應依客觀事實認定之。今應以原告依法取得商標
    權後3年內有未使用系爭商標之情形，才得撤銷系爭商標，
    如未達前揭規定所定之期間，商標權人對於系爭商標自有使
    用與否之權限，被告應不得撤銷系爭商標。
  (三)被告欲調查原告有無使用系爭商標之事實，應向代表原告公
    司之董事甲○○詢問，才與法相符:
  1.依公司法第8條及第108條規定，在有限公司應由董事執行公
    司業務並對外代表公司，故有關公司之一切決策及其執行均
    應由董事為之，如欲得知公司之相關事務自應向熟悉公司業
    務之董事查詢，而非向無任何代表公司權限之人為之，才屬
    適當。
  2.查原告公司係屬公司法規定中之有限公司，而原告公司之董
    事為甲○○，依前揭公司法第8條及108條之規定，原告公司
    之一切決策及其執行均應由董事甲○○為之，並由其對外代
    表公司，故如欲調查原告公司有無使用系爭商標之事實，應
    向代表原告公司之董事甲○○詢問，才與法相符。
  (四)綜上所述，原告係於92年08月間由韋龍公司移轉登記取得系
    爭商標之商標權，取得商標權後迄今約僅有2年03個多月時
    間，自無商標法第57條第1項第2款之情形，懇請鈞院鑒核，
    惠賜判決如訴之聲明，以維權益，俾符法制。
乙、被告主張：
  (一)按「商標註冊後有無正當事由迄未使用或繼續停止使用已滿
    3年者，商標專責機關應依職權或據申請廢止其註冊，但被
    授權人有使用者，不在此限。」「第57條第1項第2款規定情
    形，其答辯通知經送達者，商標權人應證明其有使用之事實
    ，屆期未答辯者，得逕行廢止其註冊。」分別為商標法第57
    條第1項第2款、第59條第2項所明定。
  (二)查系爭商標係於88年05月16日獲准註冊，而參加人稱系爭商
    標之原註冊人，已於92年間將商標移轉於原告，經其查訪得
    知目前其營業地點非商標註冊所登載知地址，且老闆娘表示
    ，其有批發「貢丸、花枝丸」等商品，但未以「三井」品牌
    包裝銷售，而係以該公司「唯津」名義包裝產品，向各超市
    、賣場查訪結果，亦皆只發現以「唯津」包裝知魚丸製品，
    系爭商標應有繼續停止使用迄今已滿03年之情形。經審酌參
    加人之陳述及其檢附之證據資料及事證具體明確，乃依法通
    知原告證明其有使用之事實，惟原告逾期迄未提出任何系爭
    註冊商標之使用證據憑辦，復未聲明有何未使用之正當事由
    ，系爭商標有繼續停止使用已滿3年之情形，足堪認定，自
    應依法廢止其註冊。
  (三)原告訴稱「商標法第57條第1項第2款所謂迄未使用或繼續停
    止使用已滿3年，必於取得商標權後，未使用或繼續停止使
    用滿03年者始有前揭法條之適用，如未取得商標權或於取得
    商標權之日起3年內無論有無使用該商標，即無前揭法條之
    適用。系爭商標係於92年08月間由韋龍公司移轉登記予原告
    ，原告取得商標之商標權日迄今仍未滿2年，自無該款之適
    用；又參加人並非向依法有權代表原告之人（即原告董事甲
    ○○）查詢系爭商標之使用情形，原處分認事用法顯有違誤
    」云云，惟查商標之使用具有延續性，商標權之讓與人就有
    關該商標之一切權益及瑕疵，於商標權移轉之法律行為完成
    後，當然由受讓人予以概括承受（參照最高行政法院91年度
    判字第1382號判決）。今原告主張系爭商標係於92年08月間
    移轉登記取得系爭商標之商標權迄今仍未滿2年乙節，顯有
    誤解；且被告處分前已依法通知原告代理人陳志浩就本案限
    期提出答辯，惟原告並未積極提出其有使用系爭商標之具體
    事證，故原告爭執未向有權代表原告之人詢問系爭商標之使
    用情形乙節，並非本案判斷之依據，所稱核不足採。
  (四)綜上論述，被告原處分洵無違誤，敬請駁回原告之訴。
丙、參加人主張：依商標法第57條之規定，其所謂3 年期間，是
    由商標註冊時起算，並非以移轉後才起算，商標權係繼受取
    得，原告本應繼受前手瑕疵；餘如被告上開所陳述。
    理  由
一、按「商標註冊後有無正當事由迄未使用或繼續停止使用已滿
    3年者，商標專責機關應依職權或據申請廢止其註冊，但被
    授權人有使用者，不在此限。」、「第57條第1 項第2 款規
    定情形，其答辯通知經送達者，商標權人應證明其有使用之
    事實，屆期未答辯者，得逕行廢止其註冊。」分別為商標法
    第57 條 第1 項第2 款、第59條第2 項所明定。
二、本件係訴外人韋龍公司於87年03月23日以「三井」商標，指
    定使用於當時商標法施行細則第49條所定商品及服務分類表
    第29類之「魚丸、... 、蟳肉絲」等商品，向被告申請註冊
    ，經被告審查核准列為註冊第852512號商標，並於92年間將
    上開商標移轉予原告。嗣參加人於93年01月31日以上開商標
    有違商標法第57條第1 項第2 款之情形，對之申請廢止其註
    冊。案經被告審查，以參加人之陳述及其檢附之證據資料及
    事證具體明確，且經依法通知原告證明其有使用之事實並限
    期答辯，惟原告逾期未為答辯，爰認系爭商標有繼續停止使
    用已滿3 年之情形，乃於94年06月02日以中台廢字第940032
    號商標廢止處分書為系爭商標之註冊「應予廢止」之處分。
    原告則不服，主張系爭商標係於92年08月間由韋龍公司移轉
    登記予原告，原告係於是時取得系爭商標之商標權，本案計
    算之時點依法應於原告取得商標權後3 年內有未使用系商標
    之事實，而非以系爭商標之原註冊人（即韋龍公司）於取得
    商標之日（88年05 月16 日獲准註冊）計算，方符合前揭商
    標法第57條第1 項第2款 之規定。是原告於取得商標之商標
    權日迄今仍未滿2 年云云，資為抗辯。
三、經查：
  (一)系爭商標係於88年05月16日經核准列為註冊第852512號商標
    ，並於92年間將商標移轉於原告之事實，有被告商標註冊簿
    、92年8 月1 日商標公報等影本各一紙附原處分卷足憑，且
    為原告所不爭執，洵堪認定。
  (二)按商標之使用具有延續性，商標權之讓與人就有關該商標之
    一切權益及瑕疵，於商標權移轉之法律行為完成後，當然由
    受讓人予以概括承受（最高行政法院91年度判字第1382號判
    決參照）。本件系爭商標係於88年05月16日獲准註冊，是計
    算商標法第57條第1 項第2 款所謂「商標註冊後有無正當事
    由迄未使用或繼續停止使用已滿3 年者」之期間，自應從系
    爭商標於88年5 月16日獲准註冊時起算；原告上開主張系爭
    商標係於92年08月間移轉登記予原告時取得系爭商標之商標
    權，本案計算之時點應於原告取得商標權後才起算，容有誤
    解，自不足採。
  (三)本件被告依參加人於94年01月31日申請廢止系爭商標註冊之
    主張，審酌其檢附查訪地址之門牌號碼、原告之產品型錄、
    頂好超市、松青超市及新光三越天母超市購物發票影本等資
    料，認原告有繼續停止使用系爭商標之情事；且原告於本院
    審理中，亦自承於繼受系爭商標後未予使用等情，是被告上
    開認定，堪認為真實。況被告於處分前依法通知原告之代理
    人陳志浩就本案限期提出答辯，此有被告94年02月16日
    （94）慧商字0900字第0949010930號函及送達証書附卷可稽
    ，惟原告逾期未答辯；從而，被告依法逕行廢止其註冊，依
    法自無不合。
四、綜上所述，被告所為系爭商標之註冊應予廢止之處分，依法
    並無不合，訴願決定予以維持，亦無違誤。原告徒執前詞，
    聲請撤銷原處分及訴願決定，為無理由，應予駁回。
據上論結，本件原告之訴為無理由，爰依行政訴訟法第98條第3
項前段，判決如主文。
中    華    民    國    95    年    9     月    13    日
                     第七庭審判長法  官  黃  本  仁
                                 法  官  李  玉  卿
                                 法  官  黃  秋  鴻
上為正本係照原本作成。
如不服本判決，應於送達後20日內，向本院提出上訴狀並表明上
訴理由，如於本判決宣示後送達前提起上訴者，應於判決送達後
20日內補提上訴理由書（須按他造人數附繕本）。
中    華    民    國    95    年    9     月    13    日
                                 書記官  蘇  婉  婷


司法院資訊處製作；財團法人民間司法改革基金會備份。
